臺灣板橋地方法院刑事簡易判決　　　　　99年度簡字第7337號
聲　請　人　臺灣板橋地方法院檢察署檢察官
被　　　告　吳芯瑀
　　　　　　李曉琦
　　　　　　林淑娟
上列被告因偽造文書等案件，經檢察官聲請以簡易判決處刑（98
年度偵字第31649 號）及移送併辦（99年度偵字第31146 號），
本院判決如下：
    主  文
吳芯瑀共同犯行使偽造私文書罪，累犯，處有期徒刑伍月，如易
科罰金，以新臺幣壹仟元折算壹日，偽造如附表二所示「陳佩茹
」署押均沒收之。
林淑娟、李曉琦共同犯行使偽造私文書罪，各處有期徒刑伍月，
如易科罰金，均以新臺幣壹仟元折算壹日，偽造如附表二所示「
陳佩茹」署押均沒收之。
    事實及理由
一、吳芯瑀前因違反電子遊戲場業管理條例案件，經臺灣士林地
    方法院以93年度士簡字第861 號判處有期徒刑5 月確定，於
    民國94年12月22日易科罰金執行完畢，詎仍不知悔改，任職
    於臺北市○○○路「一片天KTV 」，竟與該店內真實姓名年
    籍而不詳職稱為「總經理」之成年人、擔任該店幹部之真實
    姓名年籍不詳自稱「陳小姐」、「童童」、「糖果」等成年
    人及幹部林淑娟、李曉琦共同意圖為自己不法所有，基於行
    使偽造私文書、行使變造國民身份證而詐欺取財之犯意聯絡
    ，共謀以俗稱「剝皮酒店」之詐騙手法向男客詐取財物，乃
    於97年4 月初某日，由「總經理」擔任幕後主使者，「陳小
    姐」、「童童」、林淑娟及李曉琦等幹部化名為「陳佩茹」
    撥打電話與盧建宏，並與之交談聊天，並以甜言蜜語誘使盧
    建宏與其發展成情侶關係，並指使吳芯瑀出面與盧建宏見面
    互動，待取得盧建宏之信任後，吳芯瑀、李曉琦、林淑娟及
    上開「總經理」、「童童」、「陳小姐」、「糖果」等人均
    明知其等並無商借款項及還款之真意，仍推由「陳小姐」、
    「童童」、李曉琦、林淑娟等店內幹部接續以電話向盧建宏
    佯稱：「錢包掉了沒錢吃飯」、「需金錢購買化妝品以參加
    乙級美容考試」、「親戚女兒車禍，需至韓國接受手術急需
    醫療費用」、「因工作需繳交至日本受訓之費用」、「須出
    國考試費用」、「需要開店資金」云云，並為取信於盧建宏
    ，由上開幹部其中一人或數人與盧建宏電話溝通後，佯裝依
    盧建宏之要求出具借據，並由林淑娟交付以不詳方式取得姓
    名為「陳佩茹」、換貼吳芯瑀本人照片之變造國民身份證影
    本給吳芯瑀，並指示吳芯瑀如何書寫借據，而推由吳芯瑀於
    97年12月26日，在臺北市臺北車站附近與盧建宏見面，出示
    上開變造之「陳佩茹」國民身分證而行使之，並偽以「陳佩
    茹」之名義書寫借據1 紙，製作「陳佩茹」名義之私文書，
    旋將該借據交付盧建宏而行使之，接續以此等欺罔手段，致
    使盧建宏陷於錯誤，陸續於附表一所示時、地、方式交付如
    附表一各該編號所示之金錢，李曉琦、林淑娟並提供其等名
    下如附表一編號1 、2 所示帳戶作為領取詐得款項使用，另
    當面交付之金錢，則由林淑娟、「童童」帶領吳芯瑀出面收
    取，共計詐得新臺幣（下同）178 萬元。嗣因吳芯瑀避不見
    面，盧建宏發覺有異，報警處理，始循線查悉上情。案經盧
    建宏訴由花蓮縣警察局花蓮分局報告臺灣花蓮地方法院檢察
    署檢察官呈請臺灣高等法院檢察署檢察長核轉臺灣板橋地方
    法院檢察署檢察官偵查後聲請以簡易判決處刑及盧建宏訴由
    臺灣板橋地方法院檢察署檢察官偵查後併案審理。
二、證據：
（一）被告吳芯瑀偵查及本院調查中之自白。
（二）被告李曉琦、林淑娟於警詢、偵查及本院調查中之供述。
（三）證人即告訴人盧建宏於警詢指述及在偵查及本院調查中之
      證述。
（四）證人即同案被告鄭慧涵於警詢時及偵查中之證述。
（五）內政部警政署刑事警察局98年7 月31日刑紋字第09801059
      61號鑑驗書1份。
（六）「陳佩茹」名義之借條1紙。
（七）盧建宏帳戶存摺影本5 份、兆豐國際商業銀行客戶存款資
      料明細表2份、匯款執據6 紙
（八）兆豐國際商業銀行文山分行98年7 月28日兆銀文山字第
      9823400094號函文暨所附林淑娟印鑑卡、開戶資料、交易
      明細1 份。
（九）兆豐國際商業銀行中山分行98年7 月30日(98)兆銀中山字
      第0026 5號函文暨所附李曉琦開戶資料、交易明細1 份。
（十）永豐商業銀行板橋忠孝分行98年7 月28日永豐銀板橋忠孝
      分行(098) 字第00035 號函文暨所附鄭慧涵開戶資料、印
      鑑卡、交易明細1 份。
（十一）中華郵政股份有限公司臺北郵局98年8 月3 日北營字第
        0980902558號函暨所附鄧嘉惠開戶資料、印鑑卡、交易
        明細1份。
（十二）臺灣銀行三重分行98年7 月23日三重營字第0985000565
        1 號函暨所附凌文開戶資料、印鑑卡、交易明細1 份。
（十三）臺灣土地三重分行98年7 月28日重存字第0980000263號
        函暨所附凌文開戶資料、印鑑卡、交易明細1 份。
（十四）臺北富邦銀行正義分行98年7 月24日（九十八）北富銀
        正字第七十一號函暨所附楊麗琴開戶資料、印鑑卡、交
        易明細1 份。
（十五）被告李曉琦、林淑娟照片1幀。
三、按戶籍法第75條於97年5 月28日修正公布，該條第1 項、第
    2 項規定「意圖供冒用身分使用，而偽造、變造國民身分證
    ，足以生損害於公眾或他人者，處5 年以下有期徒刑、拘役
    或科或併科新臺幣50萬元以下罰金。行使前項偽造、變造之
    國民身分證亦同。」，而戶籍法第75條係針對國民身分證之
    偽造變造犯行予以明文規定，相較於刑法第212 條係針對所
    有一般特種文書之偽造、變造行為之處罰規定，戶籍法之規
    定應屬於特別規定，依特別法優於普通法及從重處斷之原則
    ，應優先適用戶籍法之規定。是核被告吳芯瑀、李曉琦、林
    淑娟所為，均係犯戶籍法第75條第2 項行使變造國民身份證
    罪及刑法第216 條、第210 條行使偽造私文書罪、刑法第33
    9 條第1 項詐欺取財罪。被告吳芯瑀、李曉琦、林淑娟間就
    上開犯行，有犯意聯絡及行為分擔，應依刑法第28條規定，
    均論以共同正犯。被告吳芯瑀、李曉琦、林淑娟偽造「陳佩
    茹」簽名及指印之行為，為偽造私文書之階段行為；又其偽
    造私文書後持以行使，偽造之低度行為為行使之高度行為所
    吸收，均不另論罪。又被告3 人多次施用詐術之行為，各係
    於密切接近之時、地為之，且侵害同一法益，行為之獨立性
    極為薄弱，依一般社會觀念，舉動難以強行分開，各應視為
    數個舉動之接續實施，合為包括之一行為予以評價，應論以
    接續犯。被告吳芯瑀、李曉琦、林淑娟行使偽造私文書及行
    使變造國民身份證之行為，亦為詐術行為之一部行為，則被
    告3 人應係以一行為同時觸犯上開3 罪名，為想像競合犯，
    各應從一重之行使偽造私文書罪處斷。又被告吳芯瑀前有犯
    罪事實欄所載有期徒刑執畢紀錄，有臺灣高等法院被告前案
    紀錄表1 份在卷可稽，其受有期徒刑之執行完畢後，5 年內
    故意再犯本件有期徒刑以上之罪，為累犯，應依法加重其刑
    。聲請意旨雖漏未就被告吳芯瑀行使變造國民身分證及被告
    林淑娟、李曉琦共同詐欺取財、行使偽造私文書、行使變造
    國民身份證等事實聲請以簡易判決處刑，惟此部分與經聲請
    處刑之犯罪事實，有行為前後階段、想像競合犯之實質上一
    罪、裁判上一罪關係；併辦意旨所指（即附表一編號3 、5
    、6 、7 、11部分）與本件業經聲請簡易判決處刑之詐欺取
    財犯罪事實，亦有接續犯之實質上一罪關係，自均為聲請效
    力所及，本院應併予審理裁判，附此敘明。爰審酌被告吳芯
    瑀、李曉琦、林淑娟不思以正途營生，竟共同詐騙他人之財
    物，致告訴人蒙受重大損害，所為實有可議；又被告林淑娟
    、李曉琦擔任店內幹部而有犯行分擔，犯後仍避重就輕否認
    為共同正犯；被告吳芯瑀犯後已坦承犯行並供出共犯結構，
    已見悔意，且所詐得款項或匯入他人帳戶，或由告訴人當場
    交付被告吳芯瑀後，旋由同行之「一片天KTV 」幹部林淑娟
    、「童童」等人取走，僅係聽命行事，暨被告吳芯瑀迄今未
    與告訴人和解；被告李曉琦、林淑娟各已賠償告訴人3 萬5
    千元、2 萬元，有卷附收據2 紙為憑，復衡以被告3 人並非
    犯罪之主謀，兼考量渠等犯罪動機、目的、手段、智識程度
    、生活狀況、犯罪分工、家庭經濟狀況等一切情狀，各量處
    如主文所示之刑，並均諭知易科罰金之折算標準。如附表二
    所示署押，既為偽造之署押，應依刑法第219 條規定，不問
    屬於犯人與否，均宣告沒收之。
四、依刑事訴訟法第449 條第1 項前段、第3 項、第450 條第1
    項，戶籍法第75條第2 項，刑法第11條前段、第28條、第21
    6 、第210 條、第339 條第1 項、第55條、第47條第1 項、
    第41條第1 項前段、第219 條，刑法施行法第1 條之1 ，逕
    以簡易判決處刑如主文。
五、如不服本判決，得自收受送達之翌日起10日內向本院提出上
    訴狀，上訴於本院第二審合議庭（須附繕本）。
中    華    民    國   100    年    7     月    28    日
                     刑事第二十三庭  法  官  黃 苙 荌
以上正本證明與原本無異。
                                     書記官  朱 烈 稽
中    華    民    國   100    年    7     月    29    日
附表一
┌──┬──────┬───────┬─────┬────────┬──┐
│編號│ 借款時間   │交付款項地點  │金額( 新臺│交付方式        │備註│
│    │            │              │幣)       │                │    │
├──┼──────┼───────┼─────┼────────┼──┤
│ 1  │97年5月19日 │高雄市三民區九│2萬元     │匯款至林淑娟所有│    │
│    │0時許       │如路與自立口之│          │之兆豐國際商業銀│    │
│    │            │聯邦銀行北高雄│          │行文山分行帳號01│    │
│    │            │分行ATM       │          │0000000000000號 │    │
│    │            │              │          │帳戶內          │    │
├──┼──────┼───────┼─────┼────────┼──┤
│ 2  │97年6月9日  │同上          │3萬5,000元│匯款至李曉琦所有│    │
│    │            │              │          │之兆豐國際商業銀│    │
│    │            │              │          │行中山分行帳號01│    │
│    │            │              │          │000000000000號帳│    │
│    │            │              │          │戶內            │    │
├──┼──────┼───────┼─────┼────────┼──┤
│ 3  │97年7月26日 │臺北市臺北車站│7萬元     │當面交付吳芯瑀、│併案│
│    │            │              │          │林淑娟。        │    │
├──┼──────┼───────┼─────┼────────┼──┤
│ 4  │97年8月8日  │高雄市三民區九│5萬元     │匯款至鄭慧涵（所│    │
│    │            │如路與自立口聯│          │涉幫助詐欺罪嫌部│    │
│    │            │邦銀行北高雄分│          │分另為不起訴處分│    │
│    │            │行ATM         │          │）之永豐商業銀行│    │
│    │            │              │          │板橋忠孝分行帳號│    │
│    │            │              │          │00000000000000號│    │
│    │            │              │          │帳戶            │    │
├──┼──────┼───────┼─────┼────────┼──┤
│ 5  │97年9月11日 │臺北市臺北車站│23萬元    │當面交付吳芯瑀及│併案│
│    │            │              │          │真實姓名年籍不詳│    │
│    │            │              │          │、自稱為「陳佩茹│    │
│    │            │              │          │親友」之成年女子│    │
├──┼──────┼───────┼─────┼────────┼──┤
│ 6  │97年10月24日│臺北市臺北車站│33萬元    │當面交付吳芯瑀及│併案│
│    │            │              │          │真實姓名年籍不詳│    │
│    │            │              │          │綽號「童童」之成│    │
│    │            │              │          │年女子。        │    │
├──┼──────┼───────┼─────┼────────┼──┤
│ 7  │97年11月25日│臺北市臺北車站│23萬5千元 │當面交付吳芯瑀及│併案│
│    │            │              │          │「童童」。      │    │
├──┼──────┼───────┼─────┼────────┼──┤
│ 8  │97年11月28日│高雄市三民區九│10萬元    │匯款至鄧嘉惠(所 │    │
│    │            │如二路郵局    │          │涉幫助詐欺罪嫌，│    │
│    │            │              │          │業經臺灣士林地方│    │
│    │            │              │          │法院檢察署檢察官│    │
│    │            │              │          │聲請簡易判決處刑│    │
│    │            │              │          │)所有之臺北南港 │    │
│    │            │              │          │昆陽郵局00000000│    │
│    │            │              │          │453346號帳戶內  │    │
├──┼──────┼───────┼─────┼────────┼──┤
│ 9  │97年12月3日 │同上          │9萬元     │同上            │    │
├──┼──────┼───────┼─────┼────────┼──┤
│ 10 │97年12月16日│高雄市小港區中│6萬元     │匯款至凌文(所涉 │    │
│    │            │鋼路兆豐國際商│          │幫助詐欺罪嫌，另│    │
│    │            │業銀行中鋼簡易│          │案偵辦)所有之臺 │    │
│    │            │型分行        │          │灣銀行三重分行04│    │
│    │            │              │          │0000000000號帳戶│    │
│    │            │              │          │內              │    │
├──┼──────┼───────┼─────┼────────┼──┤
│ 11 │97年12月26日│臺北市臺北車站│50萬元    │當面交付吳芯瑀及│併案│
│    │            │              │          │「童童」，吳芯瑀│    │
│    │            │              │          │當場書寫「陳佩茹│    │
│    │            │              │          │」名義之借據給盧│    │
│    │            │              │          │建宏收執。      │    │
├──┼──────┼───────┼─────┼────────┼──┤
│ 12 │97年12月30日│同上          │4萬元     │匯款至凌文(所涉 │    │
│    │            │              │          │幫助詐欺罪嫌，另│    │
│    │            │              │          │案偵辦)所有之土 │    │
│    │            │              │          │地銀行三重分行01│    │
│    │            │              │          │0000000000號帳戶│    │
│    │            │              │          │內              │    │
├──┼──────┼───────┼─────┼────────┼──┤
│ 13 │98年6月6日  │高雄市三民區如│2萬元     │匯款至楊麗琴(已 │    │
│    │            │路與自立口聯邦│          │歿，所涉幫助詐欺│    │
│    │            │銀行北高雄分行│          │罪嫌另為不起訴處│    │
│    │            │ATM           │          │分)所有之臺北富 │    │
│    │            │              │          │邦商業銀行正義分│    │
│    │            │              │          │行000000000000號│    │
│    │            │              │          │帳戶內          │    │
└──┴──────┴───────┴─────┴────────┴──┘
附表二
┌──┬──────────────┬────────────┐
│編號│文件名稱                    │偽造署押                │
├──┼──────────────┼────────────┤
│ 1  │97年12月24日借據            │「陳佩茹」簽名壹枚、指印│
│    │                            │貳枚。                  │
└──┴──────────────┴────────────┘
附錄本案論罪科刑法條全文：
中華民國刑法第210條
偽造、變造私文書，足以生損害於公眾或他人者，處 5 年以下
有期徒刑。
中華民國刑法第216條
行使第 210 條至第 215 條之文書者，依偽造、變造文書或登載
不實事項或使登載不實事項之規定處斷。
中華民國刑法第339條
意圖為自己或第三人不法之所有，以詐術使人將本人或第三人之
物交付者，處 5 年以下有期徒刑、拘役或科或併科 1 千元以下
罰金。
以前項方法得財產上不法之利益或使第三人得之者，亦同。
前二項之未遂犯罰之。